【裁判字號】    95,易,1963
【裁判日期】    951229
【裁判案由】    毀損等
【裁判全文】
臺灣板橋地方法院刑事判決              95年度易字第1963號
公  訴  人  臺灣板橋地方法院檢察署檢察官
被      告  甲○○
上列被告因毀損等案件，經檢察官聲請簡易判決處刑（九十五年
度偵字第一七九一五號），本院認不宜以簡易程序而改以通常程
序審理後，判決如下：
    主  文
甲○○以加害生命、身體之事，恐嚇他人致生危害於安全，處拘
役貳拾日，如易科罰金，以新臺幣壹仟元折算壹日。被訴毀損部
分公訴不受理。
    事  實
一、甲○○前因妨害自由案件，經本院以八十八年度訴緝字第一
    七二號刑事判決處有期徒刑三月，並得易科罰金，緩刑三年
    確定，且於緩刑期滿，而緩刑之宣告未經撤銷（不構成累犯
    ）。詎其猶不知悔悟，其與劉雅玫前係男女朋友關係，劉雅
    玫與乙○○則前係夫妻關係，因其與劉雅玫之感情糾紛致對
    乙○○心生不滿，竟基於恐嚇危害安全之犯意，於九十五年
    七月二十五日上午某時飲酒，並於飲酒後未達對於外界事務
    理解能力減退程度之際（於同日上午十二時許，經警採得其
    酒精濃度呼氣測試值為每公升零點二三毫克），於同日上午
    六時許，在不詳處所，以電話撥打至乙○○所有之行動電話
    0000000000號向乙○○恐嚇稱：「你出門要小心
    一點」之加害人之生命、身體之言語，恫嚇乙○○，致乙○
    ○心生畏懼而生危害於乙○○安全；再於同日上午七時十分
    許，前往乙○○位於臺北縣蘆洲市○○路三四五號住處前，
    持其所有之木棒一支敲打乙○○所有之車牌號碼二八二─Ｍ
    Ｔ號營業小客車之前後側擋風玻璃、左側之玻璃三面，致使
    前開玻璃破碎而不堪使用（毀損部分，業經撤回告訴，詳如
    後述），嗣經乙○○下樓查看並報警處理，甲○○接續上開
    恐嚇之犯意，向乙○○恐嚇稱：「你出門要小心」之加害人
    之生命、身體之言語，恫嚇乙○○，致乙○○心生畏懼而生
    危害於乙○○安全，迨警隨後到場處理，並當場扣得該木棒
    一支，始悉上情。
二、案經乙○○訴由臺北縣政府警察局蘆洲分局報請臺灣板橋地
    方法院檢察署檢察官偵查聲請簡易判決處刑。
    理由
壹、有罪部分：
甲、程序方面有關證據能力部分：
一、按被告以外之人於審判外之言詞或書面陳述，除法律有規定
    者外，不得作為證據，刑事訴訟法第一百五十九條第一項固
    定有明文。惟被告以外之人於審判外之陳述，雖不符同法第
    一百五十九條之一至第一百五十九條之四之規定，而經當事
    人於審判程序同意作為證據，法院審酌該言詞陳述或書面陳
    述作成時之情況，認為適當者，亦得為證據；又當事人、代
    理人或辯護人於法院調查證據時，知有第一百五十九條第一
    項不得為證據之情形，而未於言詞辯論終結前聲明異議者，
    視為有前項之同意，刑事訴訟法第一百五十九條之五亦定有
    明文。查本件告訴人乙○○及證人劉雅玫於接受司法警察詢
    問時所為之言詞陳述，均為審判外之言詞陳述而屬傳聞證據
    ，惟被告就前開審判外之陳述，迄於本院言詞辯論終結前均
    未聲明異議，而本院審酌渠等於陳述作成時之情況，核無違
    法取證及證明力明顯過低之瑕疵，亦認為以之作為證據為適
    當，故依諸上開規定，告訴人乙○○及證人劉雅玫於警詢之
    陳述，得為證據。
二、又按被告以外之人於偵查中向檢察官所為之陳述，除顯有不
    可信之情況者外，得為證據，刑事訴訟法第一百五十九條之
    一第二項定有明文。另按證人依法應具結而未具結者，其證
    言，不得作為證據，刑事訴訟法第一百五十八條之三定有明
    文。是以，證人即告訴人乙○○及證人劉雅玫於檢察官偵訊
    中所為證言，業經具結，且經本院審酌渠等於偵訊中所為陳
    述情形，並無顯有不可信之情況，依上開規定，渠等於偵訊
    時所為之證述，亦得為證據。
乙、實體方面：
一、上開事實，業據被告甲○○迭於警詢、偵訊及本院審理時坦
    承不諱，核與告訴人乙○○於警詢及偵訊時具結之指訴及證
    人劉雅玫於警詢及偵訊時具結之證述情節相符，並有照片影
    本十三張及酒精濃度呼氣測試值紙一紙附卷可稽，及扣案之
    木棒一支可證。是被告前揭自白核與事實相符，堪以採信。
    故本件事證已臻明確，被告犯行堪以認定，應予依法論科。
二、論罪科刑部分：
(一)、法律修正後之適用：按行為後法律有變更者，適用行為時之
    法律。但行為後之法律有利於行為人者，適用最有利於行為
    人之法律，刑法第二條第一項定有明文，此條規定乃與刑法
    第一條罪刑法定主義契合，而貫徹法律禁止溯及既往原則，
    係規範行為後法律變更所生新舊法律比較適用之準據法，是
    刑法第二條本身雖經修正，但刑法第二條既屬適用法律之準
    據法，本身尚無比較新舊法之問題，應一律適用裁判時之現
    行刑法第二條規定以決定適用之刑罰法律，先予辨明。又以
    本次刑法修正之比較新舊法，應就罪刑有關之共犯、未遂犯
    、想像競合犯、牽連犯、連續犯、結合犯，以及累犯加重、
    自首減輕暨其他法定加減原因（如身分加減）與加減例等一
    切情形，綜其全部罪刑之結果而為比較，最高法院九十五年
    五月二十三日九十五年度第八次刑庭會議決議可資參照。經
    查：
１、按修正前刑法分則有關罰金刑之貨幣單位係銀元，且依修正
    前刑法第三十三條第五款規定，罰金刑為一銀元以上，而有
    關罰金倍數之調整及銀元與新臺幣之折算標準，訂有「罰金
    罰鍰提高標準條例」及「現行法規所定貨幣單位折算新臺幣
    條例」，除罰金以一銀元折算三元新臺幣外，並將七十二年
    六月二十六日以前修正之刑法部分條文罰金數額提高為十倍
    ，其後修正者則不再提高倍數，亦即刑法分則各罪罰金數額
    視前開情形分別提高為三十倍或三倍。考量新修正之刑法施
    行後，不再適用「現行法規所定貨幣單位折算新臺幣條例」
    ，為使罰金數額趨於一致，遂增訂刑法施行法第一條之一，
    將刑法各分則編所定罰金之貨幣單位均改為新臺幣，且刑法
    第三十三條第五款將罰金刑提高為新臺幣一千元以上，則刑
    法分則編各罪所定罰金刑之最高數額，於修正前後並無不同
    ，惟罰金刑之最低數額，則較修正前提高，依修正後刑法第
    二條第一項規定，自應以修正前之規定較為有利。
２、又刑法第四十一條第一項前段有關易科罰金折算標準之規定
    ，於九十五年七月一日起施行之新刑法修正為：「犯最重本
    刑為五年以下有期徒刑以下之刑之罪，而受六個月以下有期
    徒刑或拘役之宣告者，得以新臺幣一千元、二千元或三千元
    折算一日，易科罰金。」，而依修正前同條項規定：「得以
    一元以上三元以下折算一日，易科罰金」，及修正前罰金罰
    鍰提高標準條例第二條（現已刪除）規定，就其原定數額提
    高為一百倍折算一日，則係以銀元一百元、二百元、三百元
    折算一日，經折算為新臺幣幣值後，以新臺幣三百元、六百
    元、九百元折算一日。是比較修正前後之易科罰金折算標準
    ，自以行為時即修正前之規定，較有利於被告。
３、綜上所述，揆諸前揭最高法院決議及修正後刑法第二條第一
    項前段、後段規定之「從舊、從輕」原則，自應全部適用被
    告行為時之法律，即修正前刑法及罰金罰鍰提高標準條例相
    關規定予以論處。
(二)、核被告所為，係犯刑法第三百零五條之恐嚇罪。又被告前後
    二次行為係於密切接近之時、地實施，且侵害同一之法益，
    各行為之獨立性極為薄弱，依一般社會健全觀念，在時間差
    距上，難以強行分開，在刑法評價上，應為數個舉動之接續
    施行，合為包括之一行為予以評價，屬接續犯，而為包括之
    一罪。爰審酌被告前因妨害自由案件，經本院以八十八年度
    訴緝字第一七二號刑事判決處有期徒刑三月，並得易科罰金
    ，緩刑三年確定，且於緩刑期滿，而緩刑之宣告未經撤銷在
    案，此有臺灣高等法院被告前案紀錄表乙份在卷供參，是其
    雖不構成累犯，惟其素行並非良好，且僅因一時心生怨懟而
    恐嚇他人，其犯罪之動機、目的、手段實屬可議，惟其業與
    告訴人達成和解，並賠償告訴人所受損害乙節，此有和解書
    乙紙在卷可證，以及犯罪後坦承犯行，態度尚可等一切情狀
    ，量處如主文所示之刑，並依修正前刑法第四十一條第一項
    前段之規定，諭知易科罰金之折算標準，以資懲儆。至扣案
    之木棒，雖係被告所有，惟並非供本件恐嚇犯行所用之物，
    爰毋庸宣告沒收，附此敘明。
貳、不受理部分：
一、聲請簡易判決處刑意旨另以：被告於九十五年七月二十五日
    上午七時十分許，前往告訴人乙○○位於臺北縣蘆洲市○○
    路三四五號住處前，持其所有之木棒一支敲打告訴人乙○○
    所有之車牌號碼二八二─ＭＴ號營業小客車之前後側擋風玻
    璃、左側之玻璃二面及板金，致使前開玻璃破碎而不堪使用
    ，因認被告涉犯刑法第三百五十四條之毀損罪嫌等語。
二、按告訴乃論之罪，告訴人於第一審辯論終結前得撤回其告訴
    ；又告訴經撤回者，應諭知不受理之判決，且該判決得不經
    言詞辯論為之，刑事訴訟法第二百三十八條第一項、第三百
    零三條第三款及第三百零七條分別定有明文。
三、本件告訴人乙○○告訴被告毀損案件，聲請簡易判決處刑書
    認被告係觸犯刑法第三百五十四條之毀損罪，而依同法第三
    百五十七條之規定，須告訴乃論。茲據告訴人於九十五年十
    月二日具狀撤回其告訴乙節，此有撤回告訴狀一紙在卷足稽
    。則揆諸首開說明，應不經言詞辯論，諭知不受理之判決。
    末按沒收為從刑之一種，依主從不可分原則，應附隨於主刑
    而同時宣告之，除有罪、免刑等判決，於裁判時併宣告外，
    如諭知無罪之判決，既無主刑，從刑亦無所附麗，此有最高
    法院七十八年臺非字第七十二號判例可資參照。同理，不受
    理判決因屬無主刑之判決，且又非屬免刑判決，從刑亦無所
    附麗，縱案內有扣案物品，亦不得於諭知不受理判決之同時
    ，併宣告沒收。本件毀損部分既經本院判決公訴不受理，如
    前所述，則揆諸上開說明，扣案之木棒一支，本院自無從併
    予宣告沒收，附此敘明。
據上論結，應依刑事訴訟法第四百五十二條、第二百九十九條第
一項前段、第三百零三條第三款、第三百零七條，刑法第二條第
一項、第三百零五條、修正前刑法第四十一條第一項前段，罰金
罰鍰提高標準條例第一條、修正前同條例第二條，判決如主文。
本案經檢察官彭聖斐到庭執行職務。
中    華    民    國    95    年    12    月    29    日
                  刑事第六庭審判長法  官  許仕楓
                                  法  官  林鈺琅
                                  法  官  饒金鳳
以上正本證明與原本無異。
如不服本判決應於送達後十日內向本院提出上訴狀。
                                  書記官  王春森
中    華    民    國    95    年    12    月    29    日
附錄本案論罪科刑法條全文：
中華民國刑法第三百零五條：
以加害生命、身體、自由、名譽、財產之事，恐嚇他人，致生危
害於安全者，處二年以下有期徒刑、拘役或三百元以下罰金。


司法院資訊處製作；財團法人民間司法改革基金會備份。
